臺灣臺中地方法院民事判決              98年度訴字第1766號
原      告  廖珮邑
法定代理人  廖富群
訴訟代理人  王庭鴻律師
複代理人    賴銘耀律師
            陳永輝
被      告  統聯汽車客運股份有限公司
法定代理人  呂奇
訴訟代理人  林茂基
訴訟代理人  陳依綺
訴訟代理人  賴藝升
            張凱翔
被      告  林炎華
受告知訴訟  新安東京海上產物保險股份有限公司
人
法定代理人  陳忠鏗
上列當事人間因被告林炎華業務過失傷害案件，經原告提起請求
損害賠償之附帶民事訴訟（98年度交附民字第92號），經本院刑
事庭裁定移送前來，本院於民國100年8月1日言詞辯論終結，判
決如下：
    主    文
被告應連帶給付原告新臺幣伍佰萬壹仟柒佰陸拾肆元，及被告統
聯汽車客運股份有限公司自民國九十八年一月二十二日起，被告
林炎華自民國九十八年一月二十日起，均至清償日止，按年息百
分之五計算之利息。
原告其餘之訴駁回。
訴訟費用由被告連帶負擔十分之九，餘由原告負擔。
本判決第一項於原告以新臺幣壹佰陸拾陸萬捌仟元為被告供擔保
後得假執行，但被告統聯汽車客運股份有限公司如以新臺幣伍佰
萬壹仟柒佰陸拾肆元為原告預供擔保後，得免為假執行。
原告其餘假執行之聲請駁回。
    事實及理由
壹、程序方面：
一、按訴狀送達後，原告不得將原訴變更或追加他訴，但擴張或
    減縮應受判決事項之聲明者，不在此限，民事訴訟法第255
    條第1項第3款定有明文。本件原告於起訴時，賠償金額原請
    求被告應連帶給付原告新臺幣（下同）3,022,913元，及自
    起訴狀繕本送達被告翌日起至清償日止，按年息5%計算之利
    息；嗣於訴狀送達後，於審理中變更請求被告應連帶給付原
    告5,579,040元，及自附帶民事起訴狀繕本送達被告翌日起
    至清償日止，按年息5％計算之利息。核係未變更訴訟標的
    下所為擴張應受判決事項之聲明，依首揭規定，應予准許，
    先予敘明。
二、次按當事人喪失訴訟能力或法定代理人死亡或其代理權消滅
    者，訴訟程序在有法定代理人或取得訴訟能力之本人，承受
    其訴訟以前當然停止；承受訴訟人於得為承受時，應即為承
    受之聲明，民事訴訟法第170條、第175條第1項分別定有明
    文。查本件被告統聯汽車客運股份有限公司（下稱統聯公司
    ）之法定代理人由呂良宗變更為呂奇，並由被告及其法定
    代理人具狀聲明承受訴訟，有民事承受訴訟聲明狀暨所附資
    料附卷可憑，經核並無不符，自應准其承受訴訟。
三、被告林炎華經合法通知，未於最後言詞辯論期日到場，核無
    民事訴訟法第386條各款所列情形，爰依原告之聲請，由其
    一造辯論而為判決。
貳、實體方面：
一、原告起訴主張：
  (一)被告林炎華係被告統聯公司之受僱司機，以駕駛營業用大客
    車為業，為從事駕駛業務之人。其於民國97年5月4日上午11
    時許，駕駛車牌號碼223－FD號營業用大客車，沿臺中市○
    ○路由民生路往五廊街方向行駛，於同日上午11時30分許，
    行經臺中市○區○○路與五權路交岔路口欲右轉五權路時，
    原應注意車前狀況，隨時採取必要之安全措施，且汽車行近
    行人穿越道，遇有行人穿越時，無論有無交通警察指揮或號
    誌，均應暫停讓行人先行通過。而當時為晴天之夜間，有照
    明，路面乾燥無缺陷、無障礙物、視距良好，亦無不能注意
    之情事，竟疏於注意及此，適有原告在前開英才路與五權路
    交岔路口，由民生路往五廊街方向行走於行人穿越道欲通過
    五權路，被告林炎華於該交岔路口號誌轉為綠燈時，即起步
    右轉至五權路往五權西路方向前進，並未暫停讓原告先行通
    過，其所駕駛之上開營業用大客車之右前車頭因此撞及原告
    ，致使原告受有左脛骨腓骨開放性爆裂性骨折合併左踝關節
    開放性脫臼、左小腿全肢皮膚壞死及缺損之傷害。依民法第
    184條、第191條之2、第193條、第195條之規定，被告林炎
    華自應負侵權行為損害賠償責任，賠償原告所受之損害。又
    因被告林炎華係被告統聯公司之受僱司機，依民法第188條
    第1項前段規定，被告統聯公司自應與被告林炎華連帶負損
    害賠償責任。爰依侵權行為法律關係，提起本件民事訴訟，
    請求被告連帶賠償原告之損害，分述求償項目及金額如下：
  (1)醫療費用：原告支出醫療費用合計315,213元。
  (2)看護費用：原告因本件車禍事故，聘請看護支出費用計310,
    900元。
  (3)增加生活上需要部分：原告因本件車禍事故，需購買人工皮
    、看護墊、尿壺等物品共計支出2,594元。
  (4)減少勞動能力之損害：按原告因本次車禍事故而受有左徑骨
    腓骨開放性骨折合併左踝關節開放性脫臼、左小腿全肢皮膚
    壞死及缺損之傷害。依中國醫藥大學附設醫院所載，原告所
    受傷情屬於失能項目12-23（一下肢三大關節中，有一大關
    節喪失機能者），失能等級為九。則原告喪失勞動能力程度
    達53.83%。是以最低薪資每月17,280元計算，原告自20歲起
    至65歲退休之日止共計45年，依霍夫曼計算法扣除中間利息
    後，被告二人應連帶賠償原告2,670,333元之減少勞動能力
    之損害（記算式：17280×12×53.83%×00000000÷1000000
    ＝0000000，元以下四捨五入）。
  (5)精神慰撫金：原告發生本件車禍當日係因前往臺中市文化局
    圖書館準備隔日舉行之基本學力測驗，於回家途中遭遇本件
    車禍事故。然原告為該屆之基本學力測驗已全力準備相當長
    久之時間，而因本件車禍事故致未能參加該屆之基本學力測
    驗，且求學之進程並因此而延誤甚為嚴重。是此次車禍事故
    對於原告精神上之打擊之嚴重，不言可喻。況且，本件車禍
    事故所導致原告受有之傷情，不僅原告需長期忍受痛苦接受
    治療，以期待能左腳之功能得以恢復；且原告於車禍事故發
    生時為15歲，為時值青春期之少女，對於自身之外表最為重
    視。然本件車禍事故所致之傷情不但已影響原告左腳之功能
    ，並影響原告走路之姿態，使得原告需忍受旁人異樣之眼光
    ，此對青春期少女心理之衝擊不可謂不大。是以原告之肉體
    及精神上均飽受極大痛苦，至為明顯。是原告請求精神慰撫
    金2,500,000元。
  (二)據上，原告因被告林炎華之侵權行為受有5,799,040元之損
    害（記算式：醫療費用315,213元＋看護費用310,900元＋增
    加生活上需要2,594元＋減少勞動能力2,670,333＋精神慰撫
    金2,500,000元＝0000000元）。扣除原告已受領被告統聯公
    司給付慰問金20,000元及強制責任保險給付200,000元，被
    告二人尚應連帶賠償5,579,040元。（計算式：00000000
    000000＝0000000元）。
  (三)對被告抗辯之陳述：
  (1)被告統聯公司辯稱其就選任及監督駕駛員職務之執行實已盡
    相當之注意，顯無理由：
  按，為某種事業使用他人，於被用人執行事業加害於第三人
    時，其使用主於選任被用人及監督其事業，已盡相當之注意
    ，或雖注意仍不免發生損害者，使用主固不負賠償責任，但
    此種情形係為使用主之免責要件，使用主茍欲免其責任，即
    應就此負舉證之責；受僱人因執行職務，不法侵害他人之權
    利者，由僱用人與行為人連帶負損害賠償責任。但選任受僱
    人及監督其職務之執行，已盡相當之注意或縱加以相當之注
    意而仍不免發生損害者，僱用人不負賠償責任，民法第188
    條第1項定有明文。此法律上所謂僱用主必須注意之趣旨，
    係預防受僱人執行業務發生危害之意，故注意範圍，除受僱
    人之技術是否純熟而外，尚須就其人之性格是否謹慎精細亦
    加注意，蓋性格狂放或粗疏之人執此業務，易生危害乃意中
    之事（最高法院19年上字第3025號及20年上字第568號判例
    意旨參照）。
  被告統聯公司僱用駕駛員從事客車企業經營，其企業之範圍
    即因而擴張。因此，被告統聯公司關於選任方面，不僅應著
    重於受僱人之技術是否純熟，更應查核其性格是否謹慎精細
    ；而關於監督方面，則在於受僱人職務之執行，是否已提示
    其應注意事項，有無派員督導，且對駕駛員駕駛安全猶須加
    強在職訓練，對於駕駛員之品德、個性益加為注意之範圍。
    惟查，被告統聯公司僅空言其選任及監督駕駛員職務之執行
    已盡相當之注意義等語，然未見被告統聯公司舉證以實其說
    ，參照最高法院19年上字第3025號判例意旨，被告統聯公司
    本不得據以解免民法第188條第1項之僱用人連帶賠償責任。
  至於駕駛員領有合法之職業駕駛執照、車輛裝置行車紀錄卡
    及超速警報器等情，乃僅為選任公車駕駛人及經營客車企業
    之最低要求，被告統聯公司不得以被告林炎華領有營業大客
    車駕駛執照，以及車輛裝置行車紀錄卡及超速警報器等情，
    遽謂被告統聯公司對被告林炎華之選任已盡相當注意義務。
    再參諸被告林炎華駕駛營業大客車，輕忽步行於行人穿越道
    之原告，貿然右轉並予撞及，足見被告林炎華欠缺駕駛員所
    應具備尊重行人之品格，是被告統聯公司就被告林炎華之選
    任及監督，顯未盡相當之注意義務，自不得依民法第188條
    第1項但書之規定，主張免責。
  況且，據被告統聯公司受僱人員之陳述，被告統聯公司駕駛
    全員乃均超時駕駛，由此亦足見被告統聯公司抗辯就駕駛員
    之選任及監督已盡相當之注意義務等語，顯與事實不符，無
    足採信。
  (2)原告請求精神慰撫金2,500,000元並未過高：
  被告統聯公司抗辯以高鐵通車後嚴重影響客源等語，並舉進
    帳月報表為憑。然查，縱認被告統聯公司所舉進帳月報表所
    載內容真實，該公司營運收入確有短收之情況。惟該進帳月
    報表乃為被告統聯公司於95、96年之收入狀況，而非現時之
    資產內容；且該進帳月報表亦未顯示被告統聯公司之淨資產
    及獲利狀況。自難僅憑被告統聯公司之進帳月報表即認原告
    請求賠償之慰撫金過高。
  (四)聲明：(1)被告等應連帶給付原告5,579,040元，及自刑事附
    帶民事起訴狀繕本送達之翌日起至清償日止，按年息5%計算
    之利息。(2)原告願供擔保，請准宣告假執行。
二、被告統聯公司則辯以：
  (一)被告統聯公司選任被告林炎華及監督其職務之執行已盡相當
    之注意，並無過失，被告統聯公司無需對原告負損害賠償責
    任：
  (1)依民法第188條第2項但書規定，是為僱用人之免責條件。本
    件被告統聯公司就選任駕駛員部分會詳細檢查詢問其有無駕
    駛執照，有無肇事紀錄、有無喝酒習慣、家庭狀況等等，已
    就駕駛員之性格、行為謹慎度及守法精神為必要之考量；就
    監督駕駛員部分會定期辦理安全講習及考核、於每部車輛中
    裝置行車紀錄卡及超速警報器等等，實已符合民法第188條
    第1項規定之立法精神。而被告林炎華領有職業大客車駕駛
    執照，且肇事當時並無酒醉駕駛之情形，行車紀錄卡未顯示
    有超速紀錄，在在顯示被告統聯公司就選任及監督駕駛員職
    務之執行實已盡相當之注意義務。
  (2)是被告統聯公司對於被告林炎華之選任監督已盡相當之注意
    ，被告統聯公司實無須負僱用人之連帶賠償責任。
  (二)關於原告主張之喪失勞動能力部分：
  (1)原告主張喪失勞動能力程度達53.83%，惟評價被害人喪失或
    減少勞動能力之損害，應就被害人受傷前之身體健康狀態、
    教育程度、專門技能、社會經驗等各方面酌定之，且需綜合
    被害人受傷部位、工作性質、職業、年齡等作適當之認定。
    如從事體力勞動能力者喪失上肢或下肢時，其勞動能力減少
    程度固極重大，若從文書處理勞動能力者，下肢之傷害對其
    勞動能力應無影響。是對於被害人減少勞動能力應綜觀其他
    因素再為評價，較為適當。
  (2)又勞工保險條例所訂殘廢給付標準係作為勞工保險局給付保
    險金之依據，與勞動能力受有若干程度之減損，尚難等同而
    視。且勞動能力之減損，涉及傷者之性別、年齡、職業、社
    會地位與經驗，其減損程度若干，自應就具體個案予以客觀
    認定。
  (三)原告請求精神慰撫金2,500,000元顯屬過高：
  (1)縱認被告統聯公司需負擔損害賠償責任，然高鐵自96年元月
    初開通後，客運業、台鐵、航空業之客源皆嚴重受到影響，
    被告統聯公司亦不例外，此乃眾所皆知之事。
  (2)次觀被告統聯公司95年度及96年度1至7月之進款月報，每月
    收入即較去年同月份減少許多，96年1月即與去年相較之下
    ，減少3558萬餘元，而往後月份收入亦未增加（除二月份外
    ），每月呈三百多萬餘元至二千多萬餘元之短收狀況，是被
    告統聯公司近年之營運狀況並不如以往，對於原告請求高額
    之2,500,000元慰撫金，尚顯過高。
  (3)再者，被告統聯公司僅連帶負損害賠償責任，被告統聯公司
    對原告賠償後，仍應再向真正造成原告損害之被告林炎華求
    償，惟如此高額之賠償金，對於一名以駕駛為職業之被告林
    炎華而言，無非是一大重擔！綜觀上述，衡原告之傷勢及其
    請求之金額理由，2,500,000元之慰撫金實顯為過高。
  (四)聲明：(1)原告之訴及其假執行之聲請均駁回。(2)如受不利判
    決，被告願供擔保請准宣告免為假執行。
三、被告林炎華未於最後言詞辯論期日到場，亦未提出準備書狀
    作何聲明或陳述。
四、被告林炎華經合法通知均未到庭，亦未提出任何書狀，原告
    與被告統聯公司經法官試行整理並簡化爭點，其不爭執之事
    項如下：
  (一)被告林炎華係被告統聯公司之受僱司機，被告林炎華於97
    年5月4日上午11時許，駕駛車牌號碼223－FD號營業用大客
    車，沿臺中市○○路由民生路往五廊街方向行駛，於同日上
    午11時30分許，行經臺中市○區○○路與五權路交岔路口欲
    右轉五權路時，原應注意車前狀況，隨時採取必要之安全措
    施，且汽車行近行人穿越道，遇有行人穿越時，無論有無交
    通警察指揮或號誌，均應暫停讓行人先行通過。而當時為晴
    天之夜間，有照明，路面乾燥無缺陷、無障礙物、視距良好
    ，亦無不能注意之情事，竟疏於注意及此，適有原告在前開
    英才路與五權路交岔路口，由民生路往五廊街方向行走於行
    人穿越道欲通過五權路，被告林炎華於該交岔路口號誌轉為
    綠燈時，即起步右轉至五權路往五權西路方向前進，並未暫
    停讓原告先行通過，其所駕駛之上開營業用大客車之右前車
    頭因此撞及原告，致使原告受有左脛骨腓骨開放性爆裂性骨
    折合併左踝關節開放性脫臼、左小腿全肢皮膚壞死及缺損之
    傷害。
  (二)本件車禍肇事責任為被告林炎華之過失，原告並無過失。
  (三)被告同意原告請求之下列費用：
    (1)醫療費用315,213元。
    (2)看護費用310,900元。
    (3)增加生活上支出2,594元。
  (四)對中國醫藥大學附設醫院鑑定報告為原告受有永久性左足及
    左腳踝無法活動，該部分勞動能力完全喪失。
五、得心證之理由：
  (一)原告起訴主張被告林炎華為被告統聯公司之受僱司機，以駕
    駛營業用大客車為業，為從事駕駛業務之人。於97年5月4日
    上午11時許，駕駛車牌號碼223－FD號營業用大客車，沿臺
    中市○○路由民生路往五廊街方向行駛，於同日上午11時30
    分許，行經臺中市○區○○路與五權路交岔路口欲右轉五權
    路時，原應注意車前狀況，隨時採取必要之安全措施，且汽
    車行近行人穿越道，遇有行人穿越時，無論有無交通警察指
    揮或號誌，均應暫停讓行人先行通過。而當時為晴天之夜間
    ，有照明，路面乾燥無缺陷、無障礙物、視距良好，亦無不
    能注意之情事，竟疏於注意及此，適有原告在前開臺中市○
    ○路與五權路交岔路口，由臺中市○○路往五廊街方向行走
    於行人穿越道欲通過臺中市○○路，被告林炎華於該交岔路
    口號誌轉為綠燈時，即起步右轉至臺中市○○路往五權西路
    方向前進，並未暫停讓原告先行通過，其所駕駛之上開營業
    用大客車之右前車頭因此撞及原告，致使原告受有左脛骨腓
    骨開放性爆裂性骨折合併左踝關節開放性脫臼、左小腿全肢
    皮膚壞死及缺損之傷害之事實，業據其提出臺灣臺中地方法
    院檢察署檢察官97年度偵字第27869號起訴書為證，並經原
    審依職權調取本院98年度交易字第38號刑事卷核閱上開事故
    之道路交通事故現場圖、車牌號碼223-FD號營業用大客車之
    行車紀錄器翻拍影本、道路交通事故調查報告表(一)、( 二
    ) 、臺中市○○○道路交通事故補充資料表、臺中市○○○
    道路交通事故初步分析研判表各一紙、臺中市○○○道路交
    通事故談話紀錄表3份及現場照片10張、診斷證明書無誤，
    復為被告統聯公司所不否認；另被告林炎華於相當期間內受
    合法之通知，仍未於最後言詞辯論期日到場，亦未提出書狀
    加以爭執，依民事訴訟法第280條3項準用同條第1項之規定
    ，視同自認。而被告林炎華因前揭業務過失傷害之行為，亦
    經本院刑事庭以98年度交易字第38號刑事判決被告林炎華業
    務過失傷害人，處有期徒刑4月，如易科罰金，以1,000折算
    1日確定在案等情，並據調閱上開刑事案卷查核屬實，且有
    刑事判決書在卷可參，堪信原告前揭主張為真實。
  (二)按因故意或過失，不法侵害他人之權利者，負損害賠償責任
    。汽車、機車或其他非依軌道行駛之動力車輛，在使用中加
    損害於他人者，駕駛人應賠償因此所生之損害。但於防止損
    害之發生，已盡相當之注意者，不在此限。不法侵害他人之
    身體或健康者，對於被害人因此喪失或減少勞動能力或增加
    生活上之需要時，應負損害賠償責任。不法侵害他人之身體
    、健康、名譽、自由、信用、隱私、貞操，或不法侵害其他
    人格法益而情節重大者，被害人雖非財產上之損害，亦得請
    求賠償相當之金額。民法第184條第1項前段、第191條之2、
    第193條第1項、第195條第1項前段分別定有明文。次按受僱
    人因執行職務，不法侵害他人權利者，由僱用人與行為人連
    帶負損害賠償責任為限。但選任受僱人及監督其職務之執行
    ，已盡相當之注意或縱加以相當之注意而仍不免發生損害者
    ，僱用人不負賠償責任。民法第188條第1項亦定有明文。經
    查：
  (1)本件被告林炎華於前揭時地駕駛上開營業大客車，未注意車
    前狀況，且行經行人穿越道，未禮讓行人穿越而貿然右轉，
    致撞擊原告受有上開傷害，其於本件事故之發生有過失，已
    如前述，原告所受傷害顯與被告林炎華之過失行為有相當之
    因果關係，上訴人依前揭規定請求被告林炎華賠償其所受之
    損害，核屬有據。
  (2)被告統聯公司固抗辯其選任受僱人即被告林炎華及監督被告
    林炎華職務之執行，已盡相當之注意義務，並無可歸責之過
    失存在，依法自不須與被告林炎華連帶負損害賠償責任云云
    。惟按，法律上所謂僱用主必須注意之趣旨，係預防受僱人
    執行業務發生危害之意，故注意範圍，除受僱人之技術是否
    純熟而外，尚須就其人之性格是否謹慎精細亦加注意，最高
    法院20年上字第568號著有判例意旨可資參照。蓋僱用人應
    預防受僱人執行業務，不致有發生危害之情形，故如受僱人
    性格粗疏，則其執行業務易生危害，自屬意料中之事，僱用
    人即不免賠償責任。查本件被告統聯公司固指稱其選任被告
    林炎華擔任司機，已詳細檢查詢問有無駕駛執照、有無肇事
    紀錄、有無喝酒習慣、家庭狀況，且會定期辦理安全講習及
    考核，於每部車輛裝置行車紀錄卡及超速警報器等情，以為
    其對選任、監督共同被告林炎華已盡相當注意義務之論據。
    然僱用人是否盡其注意義務，應就受僱人從事職務時加以認
    定。經查，被告統聯公司此一抗辯理由乃屬一般共通性之應
    徵及管理方式，尚無法證明其對之選任及監督職務之執行確
    已盡相當之注意，或縱加以相當之注意仍不免發生損害，且
    本件被告統聯公司既僱用被告林炎華擔任該公司營業大客車
    司機，則就被告林炎華是否審慎駕駛及嚴守交通規則，自應
    加以注意，以預防危險之發生；且對交通規則之違反，極易
    生交通意外事故之危害，亦應時常提示被告林炎華予以注意
    ，並密切查核其已否確實遵守遂行。乃被告林炎華於執行其
    職務時，竟違反道路交通規則及標線之指示，未暫停禮讓行
    走於行人穿越道之行人先行通過而貿然右轉，終致肇致本件
    車禍，而使原告蒙受損害，自難謂被告統聯公司於其受僱人
    被告林炎華執行職務時已加以監督，核與民法第188條第1項
    但書規定得以免責之情形不合。是被告統聯公司上開所辯，
    自無足採。
  (三)再按民法第193條第1項所謂增加生活上之需要，係指被害人
    被害以前並無此需要，因為受侵害始有支付此費用之需要者
    而言，因此身體受不法侵害，需填購醫療、護理用品及僱用
    看護所支出之費用，均屬增加生活上需要之費用，加害人應
    予賠償。原告請求被告連帶賠償其等各別所受損害之金額，
    是否有理由，茲分述如下：
  (1)醫療費用315,213元、看護費用310,900元及其他增加生活上
    支出2,594元部分：
    上訴人主張支出醫療費用共計315,213元，有醫療費用收據
    在卷可參，被上訴人對此部分不爭執，上訴人自得向被上訴
    人請求；又原告主張因本件車禍事故所受傷害需住院開刀治
    療，支付看護費用共計310,900元之損害，此有看護費用支
    出收據在卷可證；另原告主張因本件車禍事故需購買人工皮
    、看護墊等物品，增加生活上支出2,594元，此據原告提出
    杏一醫療用品股份有限公司之交亦明細表、及統一發票為證
    。被告統聯公司就此部分亦不爭執，被告林炎華對原告此部
    分主張，已於相當期間內受合法之通知，仍未於最後言詞辯
    論期日到場，亦未提出書狀加以爭執，依民事訴訟法第280
    條3項準用同條第1項之規定，視同自認，堪認原告此部分主
    張為可採。
  (2)請求勞動能力喪失部分：
    原告主張其因本件車禍事故受傷，造成永久性左足及左腳踝
    無法活動，此部分勞動能力完全喪失，屬於勞工保險條例所
    規定失能等級九，喪失勞動能力程度達53.83％等語。經本
    院送請中國醫藥大學附設醫院鑑定原告因本件車禍所受傷害
    勞動能力減損程度結果，認原告因本件車禍事故所受傷害，
    造成永久性左足及左腳踝無法活動，該部分勞動能力完全喪
    失，於99年7月28日接受左足跟自由顯微皮辦移植手術包覆
    左足跟潰瘍處，99年9月16日接受顯微皮辦整理手術，後續
    仍須接受多次皮辦整理手術，嗣傷口完全癒合3個月後持續
    接受復健，期能恢復行走能力（但無法跟正常人一樣，左足
    及左腳踝永久性無法活動），原告左腳踝關節活動角度為0
    度，依據勞工保險失能給付標準，原告屬失能項目12-23（
    一下肢三大關節中，有一大關節喪失機能者），失能等級為
    九，有中國醫藥大學附設醫院100年1月19日院法字第100000
    0732號函所附鑑定書及100年6月28日院醫行字第1000003235
    號函在卷可稽，堪信原告因本件車禍確受有勞動能力減損之
    損害無訛。本院參酌原告之受傷情狀、年齡、具有工作能力
    之期間、法定最低基本工資等情，原告主張其受有勞動能力
    減損，請求自20歲成年時起距強制退休年齡65歲尚有45年，
    以基本工資每月17,280元，按霍夫曼計算法扣除中間利息，
    請求勞動力減少之損害於2,593,057元（17,280元×12×53.
    83％×45年之霍夫曼係數23.00000000＝2,593,057元）（原
    告主張45年扣除中間利息之霍夫曼係數為23.923025有誤）
    範圍內，當屬有據，逾此部分之請求，為無理由。
  (3)精神慰撫金部分：
    原告於本件車禍發生時年僅15歲，為身心正在發展中之少年
    ，經此車禍，除身體受有創傷而需長期醫療外，在其心理上
    自留有恐懼印象，尤其原告受有前開永久性左足及左腳踝無
    法活動之重大傷害，其身體上所受之痛苦，更加為甚，更對
    原告之身體機能與外觀形成長遠之影響，更足令原告深感痛
    苦。是以，原告請求精神慰撫金，自屬有據。本院參酌原告
    於車禍發生時年僅15歲，國中畢業，現無工作，名下無財產
    ，被告統聯公司之資本額為1,678,000,000元，被告林炎華
    名下僅有一輛自用小客車，並事故發生過程及原告所受傷害
    之程度等一切情狀，認原告主張因被告林炎華過失傷害行為
    所得請求賠償之精神慰撫金以2,000,000元為適當，逾此部
    分請求，則嫌過高。
  (4)基上計算，原告因系爭事故所受損害所得請求被告2人連帶
    給付之金額合計為5,221,764元（醫療費用315,213元＋已支
    出看護費用310,900元＋已支出其他增加生活上支出2,594元
    ＋勞動能力減損之損害2,593,057元+精神慰撫金2,000,000
    元＝5,221,764元）。
  (四)綜上所述，原告本於侵權行為之規定，所得請求被告連帶賠
    償之金額為5,221,764元。又原告傷後，被告統聯公司已給
    付慰問金20,000元予原告，並原告業已請領強制汽車責任保
    險金200,000元，依法均應自損害賠償總額中予以扣除。從
    而，原告訴請被告連帶給付原告5,001,764元，及自附帶民
    事起訴狀繕本送達翌日即被告林炎華自98年1月20日、被告
    統聯公司自98年1月22日起，均至清償日止，按年息百分之5
    計算之利息，為有理由，予以准許；逾此部分所為請求，為
    無理由，不應准許。
六、原告及被告統聯公司分別陳明願供擔保，聲請宣告假執行及
    免為假執行，就原告勝訴部分，核無不合，爰各酌定相當之
    擔保金額宣告之；至原告敗訴部分，其假執行之聲請，因訴
    之駁回而失所附麗，則予駁回。
七、本件事證已臻明確，兩造其餘攻擊防禦方法與舉證，核與判
    決結果無影響，爰不逐一論述，附此敘明。
八、據上論結，本件原告之訴為一部有理由，一部無理由，依民
    事訴訟法第79條、第85條第2項、第390條第2項、第392條，
    判決如主文。
中    華    民    國    100    年    9    月    2     日
                    民事第一庭  法  官  戴博誠
上正本證明與原本無異。
如不服本判決，應於送達後20日內向本院提出上訴狀（須附繕本
）。
中    華    民    國    100    年    9    月    2     日
                                書記官  何俞瑩